【裁判字號】    99,審訴,3339
【裁判日期】    991110
【裁判案由】    毒品危害防制條例
【裁判全文】
臺灣高雄地方法院刑事判決            99年度審訴字第3339號
公  訴  人  臺灣高雄地方法院檢察署檢察官
被      告  甲○○
上列被告因違反毒品危害防制條例案件，經檢察官提起公訴（99
年度毒偵字第3945號、第4058號），本院以簡式審判程序審理，
判決如下：
    主  文
甲○○犯如附表所示之肆罪，各處如附表所示之刑。應執行有期
徒刑貳年，扣案如附表編號3 所示之第二級毒品甲基安非他命壹
包、附表編號4 所示之第一級毒品海洛因貳包均沒收銷燬之，扣
案如附表編號3 所示之玻璃球吸食器壹個、附表編號4 所示之吸
管壹支、注射針筒支均沒收。
    事  實
一、甲○○前因施用毒品案件，經本院裁定送觀察、勒戒後，因
    無繼續施用毒品傾向，於民國88年8 月27日執行完畢釋放，
    並由臺灣高雄地方法院檢察署檢察官以88年度毒偵字第114
    號為不起訴處分確定。又於89年間，因施用毒品案件，經檢
    察官起訴並聲請強制戒治，嗣先後經停止戒治、撤銷停止戒
    治，於91年2 月9 日執行完畢釋放，該案並由本院以89年度
    易字第1873號判決判處有期徒刑8 月確定；另因施用毒品案
    件，經本院以90年度易字第1715號判決判處有期徒刑10月確
    定，上開2 罪接續執行，於92年4 月30日縮刑期滿執行完畢
    。復於95年間，因施用毒品、竊盜案件，經臺灣臺南地方法
    院以95年度易字第130 號、95年度易字第667 號判決分別判
    處有期徒刑3 月、1 年2 月確定，前開2 罪嗣經裁定減刑後
    接續執行，於96年8 月26日縮刑期滿執行完畢。
二、詎甲○○仍不知戒絕毒癮，明知海洛因及甲基安非他命，分
    別經公告列為毒品危害防制條例第2 條第2 項第1 款之第一
    級毒品及同條項第2 款之第二級毒品，不得非法持有、施用
    ，竟分別基於施用第一級毒品海洛因及第二級毒品甲基安非
    他命之犯意，分別於附表編號1 、4 所示時地，以上開各編
    號所示方式，施用第一級毒品海洛因各1 次；又於附表編號
    2 、3 所示時地，以上開各編號所示方式，施用第二級毒品
    甲基安非他命各1 次，嗣經警分別查獲（施用時間、地點、
    方式、查獲時地、扣得物品均如附表所示）。
三、案經高雄縣政府警察局旗山分局先後報請臺灣高雄地方法院
    檢察署檢察官偵查起訴。
    理  由
一、被告甲○○所犯係死刑、無期徒刑、最輕本刑為3 年以上有
    期徒刑以外之罪，其於準備程序就前揭被訴事實為有罪之陳
    述，經受命法官告知簡式審判程序之旨，並聽取其與公訴人
    意見後，本院認無不得或不宜改依簡式審判程序進行之處，
    爰依刑事訴訟法第273 條之1 第1 項、第284 條之1 ，裁定
    本件由受命法官獨任進行簡式審判程序，合先敘明。
二、上揭事實，業據被告於本院審理時坦承不諱，且其先後2 次
    為警採集尿液，檢驗結果均呈嗎啡即海洛因代謝物及甲基安
    非他命陽性反應，此有臺灣檢驗科技股份有限公司分別於99
    年6 月30日、99年7 月7 日出具之濫用藥物尿液檢驗報告（
    檢體編號分別為：155 號、旗警171 號）2 紙在卷可稽。又
    扣案如附表一編號3 所示之晶體1 包，經送檢驗結果，確呈
    甲基安非他命陽性反應，附表編號4 所示之白粉共2 包，確
    含第一級毒品海洛因成分，有法務部調查局濫用藥物實驗室
    鑑定書、正修科技大學超微量研究科技中心檢驗報告2 紙在
    卷可考，並有第二級毒品甲基安非他命1 包、第一級毒品海
    洛因2 包及被告所有供施用海洛因所用之吸管1 支、注射針
    筒3 支、供施用甲基安非他命所用之玻璃球吸食器1 個扣案
    可資佐證。據此，足徵被告上開自白與事實相符，自可採為
    認定事實之證據，其確有如附表所示施用毒品之犯行，均堪
    認定。
三、按毒品危害防制條例於92年7 月9 日修正公布，自93年1 月
    9 日施行，其中第20條、第23條將施用毒品之刑事處遇程序
    ，區分為「初犯」及「5 年內再犯」、「5 年後再犯」，依
    其立法理由之說明：「初犯」，經觀察、勒戒或強制戒治後
    ，應為不起訴處分或不付審理之裁定；經觀察、勒戒或強制
    戒治執行完畢釋放後，「5 年內再犯」者，因其再犯率甚高
    ，原實施之觀察、勒戒及強制戒治既已無法收其實效，爰依
    法追訴或裁定交付審理。至於經觀察、勒戒或強制戒治執行
    完畢釋放後，「5 年後再犯」者，前所實施之觀察、勒戒或
    強制戒治已足以遮斷其施用毒品之毒癮，為期自新及協助其
    斷除毒癮，仍適用「初犯」規定，先經觀察、勒戒或強制戒
    治之程序。從而依修正後之規定，僅限於「初犯」及「5 年
    後再犯」二種情形，始應先經觀察、勒戒或強制戒治程序。
    倘被告於5 年內已再犯，經依法追訴處罰，縱其第3 次（或
    第3 次以上）再度施用毒品之時間，在初犯經觀察、勒戒或
    強制戒治執行完畢釋放5 年以後，已不合於「5 年後再犯」
    之規定，且因已於「5 年內再犯」，顯見其再犯率甚高，原
    實施觀察、勒戒或強制戒治，已無法收其實效，即應依該條
    例第10條處罰（最高法院95年第7 次刑事庭會議決定意旨、
    95年度台非字第65號刑事判決意旨參照）。查本件被告因施
    用毒品案件，有事實欄所載經觀察勒戒、強制戒治及法院判
    刑執畢等情形，此有臺灣高等法院被告前案紀錄表1 份在卷
    可按，其於觀察勒戒執行完畢釋放後5 年內已再犯施用毒品
    之情事，揆諸上揭說明，雖本次施用毒品之犯行距初犯經觀
    察勒戒執行完畢釋放日已逾5 年，仍應依法論罪科刑。
四、核被告就附表編號1 、編號4 所為，均係犯毒品危害防制條
    例第10條第1 項施用第一級毒品罪；就附表編號2 、編號3
    所為，則均係犯同條例第10條第2 項施用第二級毒品罪。被
    告持有第一、二級毒品進而施用，持有之低度行為各為施用
    之高度行為所吸收，均不另論持有毒品之罪。被告所犯上開
    4 罪，時間有異，犯意各別，行為互殊，應予分論併罰。又
    被告前有如事實欄所示犯罪科刑及執行情形，有上開前案紀
    錄表可按，其於受徒刑之執行完畢後，5 年以內故意再犯本
    件有期徒刑以上之4 罪，為累犯，應均依刑法第47條第1 項
    加重其刑。
五、本院審酌被告前因施用毒品案件，經施以觀察勒戒、強制戒
    治，並經法院判刑確定且執行完畢，仍未能徹底戒絕毒品，
    復犯本案犯行，顯見其無戒毒悔改之意，有入監矯正之必要
    ；惟念其於犯後坦承犯行，及施用毒品乃戕害自身健康，尚
    未直接危害他人，反社會性不高等一切情狀，量處如主文所
    示之刑，並定其應執行刑，以資懲儆。
六、沒收部分：
    (一)扣案如附表編號3 所示之晶體及附表編號4 之白粉，確含
      第一級毒品海洛因或第二級毒品甲基安非他命之成分，業
      已認明如前，爰依毒品危害防制條例第18條第1 項前段之
      規定，於其所犯附表編號4 施用第一級毒品罪及附表編號
      3 施用第二級毒品罪所示罪刑項下分別諭知沒收銷燬。又
      鑑定單位一般係以傾倒之方式，將包裝袋內之毒品倒出而
      與包裝袋分離而稱重，必要時，輔以刮杓刮取袋內毒品，
      然無論依何種方式分離，包裝袋內均有極微量之毒品殘留
      ，業經法務部調查局以93年3 月19日調科壹字第09300113
      060 號函釋在案，並為本院職務上已知之事實，足認本件
      用以包覆扣案海洛因或甲基安非他命之包裝袋，其內含有
      極微量之毒品殘留而無法析離，應整體視為扣案之第一級
      毒品海洛因或甲基安非他命，不問屬於犯人與否，俱依前
      開規定併予沒收銷燬之。至於鑑驗耗用之毒品既已滅失，
      自無庸宣告沒收銷燬，附此敘明。
    (二)扣案如附表編號3 所示之玻璃球吸食器1 個、編號4 所示
      之吸管1 支、注射針筒3 支，分別係被告所有供其於附表
      編號3 、編號4 施用海洛因或甲基安非他命所用之物，經
      被告自承於卷（見本院卷第31頁），應依刑法第38條第1
      項第2 款規定，於其所犯附表編號3 、編號4 施用第一級
      毒品海洛因罪及施用第二級毒品甲基安非他命罪所示罪刑
      項下分別諭知沒收。
據上論斷，應依刑事訴訟法第273 條之1 第1 項、第299 條第1
項前段，毒品危害防制條例第10條第1 項、第2 項、第18條第1
項前段，刑法第11條、第47條第1 項、第51條第5 款、第9 款、
第38條第1 項第2 款，判決如主文。
本案經檢察官余彬誠到庭執行職務。
中    華    民    國    99    年    11    月    10    日
                  刑事第十庭  法  官  楊佩蓉
以上正本證明與原本無異。
如不服本判決應於收受送達後10日內向本院提出上訴書狀，並應
敘述具體理由；如未敘述上訴理由者，應於上訴期間屆滿後20日
內向本院補提理由書（均須按他造當事人之人數附繕本）「切勿
逕送上級法院」。
中    華    民    國    99    年    11    月    10    日
                              書記官  陳蓉柔
附錄本案判決論罪科刑法條：
毒品危害防制條例第10條
施用第一級毒品者，處6 月以上5 年以下有期徒刑。
施用第二級毒品者，處3 年以下有期徒刑。
附表
┌──┬────┬─────┬─────┬──────────┬─────────┐
│編號│犯罪時間│犯罪地點  │犯罪方法  │查獲時地            │所犯之罪及宣告刑  │
├──┼────┼─────┼─────┼──────────┼─────────┤
│ 1  │99年6 月│高雄縣旗山│以將海洛因│於99年6 月9 日23時30│甲○○犯施用第一級│
│    │9 日18時│鎮「中山公│摻水置入針│分許，在高雄縣旗山鎮│毒品罪，累犯，處有│
│    │時許    │園」內    │筒內注射身│圓富里富林街22號前，│期徒刑玖月。      │
│    │        │          │體之方式施│因行跡可疑為警盤查，│                  │
│    │        │          │用第一級毒│經徵得其同意採集尿液│                  │
│    │        │          │品海洛因1 │送驗，檢驗結果呈甲基│                  │
│    │        │          │次        │安非他命及嗎啡陽性反│                  │
│    │        │          │          │應                  │                  │
├──┼────┼─────┼─────┼──────────┼─────────┤
│ 2  │99年6 月│同上      │以將甲基安│同上                │甲○○犯施用第二級│
│    │9 日19時│          │非他命置於│                    │毒品罪，累犯，處有│
│    │時許    │          │玻璃球吸食│                    │期徒刑肆月。      │
│    │        │          │器內用火燒│                    │                  │
│    │        │          │烤產生煙霧│                    │                  │
│    │        │          │吸食之方式│                    │                  │
│    │        │          │施用第二級│                    │                  │
│    │        │          │毒品甲基安│                    │                  │
│    │        │          │非他命1 次│                    │                  │
├──┼────┼─────┼─────┼──────────┼─────────┤
│ 3  │99年6 月│高雄縣旗山│同上      │於99年6 月25日10時30│甲○○犯施用第二級│
│    │23日12時│鎮○○○路│          │分許，為警前往前開租│毒品罪，累犯，處有│
│    │許      │353 巷31號│          │屋處查緝通緝犯顏惠美│期徒刑肆月。扣案之│
│    │        │A6室租屋處│          │時而查獲，當場扣得卓│第二級毒品甲基安非│
│    │        │          │          │芳森所有之第二級毒品│他命壹包（驗前淨重│
│    │        │          │          │甲基安非他命1 包（驗│壹陸柒零毫克、驗餘│
│    │        │          │          │前淨重1670毫克、驗餘│淨重壹陸陸零毫克）│
│    │        │          │          │淨重1660毫克）及供其│沒收銷燬之，扣案之│
│    │        │          │          │施用甲基安非他命所用│玻璃球吸食器壹個沒│
│    │        │          │          │之玻璃球吸食器1 個，│收。              │
│    │        │          │          │並徵得其同意採集尿液│                  │
│    │        │          │          │送驗，檢驗結果確呈甲│                  │
│    │        │          │          │基安非他命及嗎啡陽性│                  │
│    │        │          │          │反應                │                  │
├──┼────┼─────┼─────┼──────────┼─────────┤
│ 4  │99年6 月│同上      │以將海洛因│查獲時地同上，並扣得│甲○○犯施用第一級│
│    │25日凌晨│          │摻水置入針│甲○○所有之第一級毒│毒品罪，累犯，處有│
│    │3 時許  │          │筒內注射身│品海洛因2 包（驗餘淨│期徒刑玖月。扣案之│
│    │        │          │體之方式施│重均為0.33克，空包裝│第一級毒品海洛因貳│
│    │        │          │用第一級毒│重分別為0.27公克、0.│包（驗餘淨重均為零│
│    │        │          │品海洛因1 │32公克）及供其施用海│點公克，空包裝│
│    │        │          │次        │洛因所用之吸管1 支、│重分別為零點貳柒公│
│    │        │          │          │注射針筒3 支        │克、零點貳公克）│
│    │        │          │          │                    │均沒收銷燬之，扣案│
│    │        │          │          │                    │之吸管壹支、注射針│
│    │        │          │          │                    │筒支均沒收。    │
└──┴────┴─────┴─────┴──────────┴─────────┘

司法院資訊處製作；財團法人民間司法改革基金會備份。
